臺灣高雄地方法院刑事判決
111年度訴字第38號
公  訴  人  臺灣高雄地方檢察署檢察官
被      告  杜永弘


                    (現於法務部矯正署高雄戒治所附設勒戒所執行觀察、勒戒中)
指定辯護人  林易志公設辯護人
上列被告因毒品危害防制條例等案件，經檢察官提起公訴（110
年度偵字第17104、19736號），本院判決如下：
    主  文
杜永弘犯附表一編號1至5所示之罪，共伍罪，各處如附表一編號
1至5所示之刑及沒收。不得易服社會勞動部分，應執行有期徒刑
拾壹年。
被訴如附表二編號1部分（即起訴書附表編號2所示，於110年5月
23日11時30分許，販賣甲基安非他命予劉仲環之部分），無罪。
    事  實
一、杜永弘知悉甲基安非他命屬毒品危害防制條例第2條第2項第
    2款所列管之第二級毒品，非經許可，不得販賣、持有，亦
    明知甲基安非他命屬藥事法第22條第1項第1款所列之禁藥，
    不得非法轉讓，竟仍為以下行為：
  ㈠杜永弘意圖營利，基於販賣第二級毒品甲基安非他命之犯意
    ，於附表一編號1至3所示之時間、方式聯繫後，於所示之交
    易時間、地點，以所示之金額販賣甲基安非他命予所示之購
    毒者。
  ㈡杜永弘另基於轉讓禁藥之犯意，於附表一編號4至5所示之時
    間、方式聯繫後，於所示之轉讓時間、地點，無償轉讓量微
    之甲基安非他命予所示之受轉讓者施用。
二、案經臺灣高雄地方檢察署檢察官指揮高雄市政府警察局刑事
    警察大隊偵查後提起公訴。
    理  由
甲、有罪部分：
壹、程序部分：
一、按被告以外之人於審判外之言詞或書面陳述，除法律有規定
    者外，不得作為證據，刑事訴訟法第159條第1項著有明文。
    查，被告及辯護人均爭執證人劉富松、蘇啟文之警詢筆錄無
    證據能力，而前揭證人於警詢所為之陳述，係屬被告以外之
    人於審判外之陳述，而被告及辯護人既主張前揭證人之警詢
    筆錄無證據能力，復查無其他傳聞法則之例外情形，依上揭
    刑事訴訟法第159條第1項之規定，自不得作為證據。
二、次按，被告以外之人於審判中有下列情形之一，其於檢察事
    務官、司法警察官或司法警察調查中所為之陳述，經證明具
    有可信之特別情況，且為證明犯罪事實之存否所必要者，得
    為證據：三、滯留國外或所在不明而無法傳喚或傳喚不到者
    ，刑事訴訟法第159條之3第3款定有明文。查，被告及辯護
    人固均主張證人劉仲環之警詢筆錄無證據能力，惟，前揭證
    人於警詢時所為之陳述，雖係被告以外之人於審判外之陳述
    而屬傳聞證據，然因前揭證人經本院傳喚、拘提無著，此有
    送達證書2份（見訴字卷第99至101頁）、本院111年3月2日
    審理期日之報到單（見訴字卷第107頁）、高雄市政府警察
    局林園分局111年4月6日高市警林分偵字第11170699800號函
    暨檢還之證人劉仲環拘票、報告書（見訴字卷第209至221頁
    ）在卷可佐，足證前揭證人傳喚不到。本院審酌前揭證人之
    警詢筆錄，業經被詢問人確認內容無訛後簽名捺印，有調查
    筆錄各1份（見警卷第157至173頁）在卷可按，形式上觀之
    該詢問過程，並無違反法定程序之情形，且其之後接受檢察
    官訊問時，亦未陳稱其於警詢之陳述有何違背意願之處，是
    前揭警詢筆錄並無違反受詢問人自由意志之虞，自具有可信
    之特別情況，且其於警詢時所為之陳述，亦為證明本件犯罪
    事實存否所必要，揆諸上開規定，前揭證人於警詢時所為之
    證述，自有證據能力。
三、除前揭有爭執之證據外，本判決下列所引用之證據，其中屬
    傳聞證據之部分，業據檢察官、被告及辯護人於本院審理時
    均同意有證據能力（見訴字卷第287至293頁），本院審酌該
    等具有傳聞證據性質之證據，其取得過程並無瑕疵，與待證
    事實具有關聯性，證明力非明顯過低，以之作為證據係屬適
    當，依刑事訴訟法第159條之5規定，自得作為證據。其餘認
    定本案犯罪事實之非供述證據，並無證據證明係實施刑事訴
    訟程序之公務員違背法定程序所取得，依刑事訴訟法第158
    條之4規定反面解釋，亦應認均具有證據能力。
貳、實體部分：
一、認定犯罪事實所憑之證據及其認定之理由：
    訊據被告杜永弘坦認附表一編號5之犯行，另關於附表一編
    號1至4之部分，固不諱言曾於各該附表所載之交易（轉讓）
    時、地，與各該附表所載之購毒者或受轉讓人見面之事實，
    惟否認有何販賣第二級毒品或轉讓禁藥之犯行，辯稱：我均
    有出去與他們見面，但劉仲環、蘇啟文的部分是因見到面時
    發現所攜帶的金額與交易金額不符，劉富松的部分是因為我
    與他吵架，所以均沒有交易成功；附表一編號4之部分，我
    沒有給蘇啟文甲基安非他命等語；被告之辯護人則以：本件
    雖有證人劉仲環、劉富松與蘇啟文於警詢、偵訊之證述，及
    被告與渠等間之監聽譯文，然，上開證人就毒品交易過程及
    監聽譯文內容之證述，顯有前後不一致之處，難以作為認定
    被告有罪之證據，請對被告為無罪判決等語，為被告置辯。
    經查：
  ㈠附表一編號5之部分：
　⒈除被告之自白外，業經證人蘇啟文於偵訊及本院審理中（見
    偵一卷第269至270頁、訴字卷第132至133頁）證述明確，並
    有本院110年度聲監續字第825號通訊監察書（見訴字卷第27
    至29頁）、通訊監察譯文表（見警卷第30至34頁）各1份在
    卷可按，足認被告前揭坦承部分之自白與事實相符，自堪認
    定為真。
　⒉又檢察官對此部分雖另提出補充理由書，認被告將甲基安非
    他命交予證人蘇啟文，對價係蘇啟文及其女兒之尿液，因而
    認被告此部分所犯應變更為毒品危害防制條例第4條第2項之
    販賣第二級毒品罪等語（見訴字卷第167至169頁）。惟，證
    人蘇啟文於本院審理中結證稱：本次被告拿甲基安非他命給
    我，並不是我用尿液換毒品，如果被告沒有給我毒品，我也
    還是會提供尿液給他等語（見訴字卷第132至133頁），且被
    告與蘇啟文間關此部分之通訊監察譯文節錄如下（見警卷第
    31頁）：
　　杜永弘：阿你幫我放一泡尿阿冰在冰箱。
　　蘇啟文：什麼阿。
　　杜永弘：放一泡尿冰在冷凍阿 。
　　蘇啟文：不然我叫我女兒。
　　杜永弘：唬你就好了你叫你女兒幹什麼。
　　蘇啟文：我嗎。
　　杜永弘：嘿樣。
　　蘇啟文：好阿，阿你等下要過來嗎，拿粥給我吃麻，我錢 
    給你阿。
　　杜永弘：你幫我放放之後幫我冰在冷凍。
　　蘇啟文：嘿，阿等下你要過來拿嗎。
　　杜永弘：這樣可以凍到15號拿去驗阿，阿我明天拿一包給 
    你玩阿。
　　則觀以上開通訊監察譯文內容，堪認被告要求蘇啟文提供尿
    液時，蘇啟文隨即應允，之後被告始提及要免費轉讓甲基安
    非他命予蘇啟文乙事，再參以證人蘇啟文之前揭證詞，誠難
    認被告轉讓甲基安非他命予蘇啟文，和蘇啟文提供尿液給被
    告之間，有何對價關係，更不得謂被告此次行為係成立販賣
    第二級毒品罪。
　㈡附表一編號1至4之部分：
　⒈有關被告不諱言曾於附表一編號1至4所載之交易（轉讓）時
    、地，與各該附表所載之購毒者或受轉讓人見面之事實，除
    被告之供述外，業經證人劉仲環於警詢中（見警卷第166至1
    68頁）、證人劉富松於偵訊中（見偵一卷第297至298頁）、
    證人蘇啟文於偵訊及本院審理中（見偵一卷第268至269頁、
    訴字卷第133至138頁）證述明確，並有本院110年度聲監字
    第306號、110年度聲監續字第702、825號通訊監察書（見訴
    字卷第27至37頁）、通訊監察譯文表（見警卷第23至30、35
    至36頁）各1份存卷可參，此部分事實自堪認定為真。
　⒉被告雖以上開情詞為辯，然查：
　⑴附表一編號1之部分：
　①證人劉仲環於警詢中證稱：通訊監察譯文表A5-1至A5-3的對
    話是我與杜永弘通話之內容，是我要向杜永弘購買500元甲
    基安非他命之意，交易地點是在吳懷祖位在高雄市○○區○○路
    00號之住處內，是杜永弘親自拿甲基安非他命來與我交易，
    我購得甲基安非他命1包約0.1公克等語（見警卷第166至168
    頁）。
　②又依附件一通訊監察譯文表A5-1至A5-3之內容顯示，劉仲環
    於A5-1之譯文中，確有提及「我說方便的話昨天那個再跟你
    拿500阿」等語，被告並答稱：「好啦」，且依之後A5-2至A
    5-3之譯文，堪認被告於A5-1之通話後，確有前往劉仲環之
    住處碰面一節。
　③復被告於警詢中供稱：「（問：經證人劉仲環筆錄供稱，通
    訊監察譯文A5-1至A5-3通話譯文內容劉仲環稱是在高雄市○○
    區○○里00鄰○○路00號住處內以500元代價向以你購得毒品甲
    基安非他命是否實在？監察譯文如下：）是我與劉仲環2人
    的對話。實在。」等語（見警卷第18至20頁）。
　④承上，證人劉仲環之前揭證詞，核與附件一通訊監察譯文表A
    5-1至A5-3之譯文內容相符，且被告於警詢中亦供稱，證人
    劉仲環證稱向其購買甲基安非他命乙情屬實，自堪認證人劉
    仲環之上開證述為真實可信，此次應認被告有販賣第二級毒
    品之犯行。
　⑤至被告於本院審理中固供陳，其上述警詢中之供詞，係誤解
    問題，以為警員係提問該譯文內容是否為其與劉仲環間對話
    之意，始為肯認之回答，惟，觀以被告同次之警詢筆錄，警
    員另就附表一編號4部分詢問「承上。蘇啟文於筆錄供稱，
    通訊監察譯文C3-1至C-3通話內容蘇啟文稱使用0000000000
    門號與你持用之0000000000門號聯繫要購買毒品1,000元，
    蘇啟文稱你在高雄市○鎮區○○里0鄰○○街0巷00○0號住處樓下
    無償給予蘇啟文一小包毒品甲基安非他命是否實在？監聽譯
    文如下：」，該問題型式與上述提問相同，然被告係回答「
    不實在」（見警卷第12至14頁），實難認被告有誤解此類問
    題之情形。再者，證人劉仲環於偵訊中雖改稱：當天杜永弘
    有去我中興路的住處找我，但是我真的不確定杜永弘有沒有
    拿甲基安非他命給我等語（見偵一卷第334頁），惟，本件
    被告確有販賣價值500元之甲基安非他命1包予劉仲環之情節
    ，業經證人劉仲環於警詢中證述明確，經核與前揭通訊譯文
    相符，且被告於警詢中，亦肯認證人劉仲環警詢中之證詞為
    實在，此業論敘如上，自堪認證人劉仲環於警詢之證述真實
    可信，不因其於偵訊中改稱不確定被告有無交付甲基安非他
    命乙節，而異其認定。
　⑵附表一編號2之部分：
　①證人劉富松於偵訊中結證稱：通訊監察譯文表A10-3之通話內
    容，是我拿劉仲環的手機與杜永弘聯絡，當時因劉仲環要買
    毒品，但因劉仲環之前常欠買毒品的錢不還，所以劉仲環請
    我出面去向杜永弘買毒品，但我在電話中並沒有跟杜永弘說
    是劉仲環要買的，我是說我另外一個朋友要買的，杜永弘有
    向我確定有沒有錢，我跟杜永弘說買毒品的錢在我這裡，通
    話完後，我就在杜永弘中興路的住處那邊等杜永弘，我印象
    中杜永弘當天下午5點之前就回到住處跟我交易，杜永弘給
    我1包甲基安非他命，我當場交給杜永弘1,000元等語（見偵
    一卷第297至298頁）。
　②又依附件二通訊監察譯文表A10-3之內容顯示，劉富松向被告
    稱，有1名在市區的「兄哥」想要買毒品，被告則在向劉富
    松確認「...我是說他身上有錢嗎他有現金嗎」，經劉富松
    表明「嘿現金在我這」一情後，應允稱「我差不多1個小時
    會回到財阿那裡吧」、「4點半差不多5點半到」等語。
　③承上，證人劉仲環之前揭證詞，核與附件二通訊監察譯文表A
    10-3之譯文內容相符，亦即譯文中可見劉富松確有向被告表
    明係他人要購買毒品，而現金在劉富松身上等節，自足佐證
    人劉富松之證述屬實，此次應認被告有販賣第二級毒品之犯
    行。
　④至被告於本院審理中雖辯稱：本次我與劉富松吵架，所以沒
    有交易成功，因為劉富松陸續跟我借錢，欠我1,200元，我
    叫劉富松先還我錢等語（見訴字卷第294至295頁），惟，被
    告於偵訊供稱：劉富松要向我買的毒品，我要先去跟黃智偉
    買，黃智偉說要先拿錢，我去找劉富松拿錢的時候，因為劉
    富松有欠我錢，我叫劉富松先還我700元，劉富松還我700元
    後就沒有1,000元可以買毒品了等語（見偵一卷第199頁），
    亦即被告供陳劉富松所積欠之金額，前後不一，何況，劉富
    松既已於通話中向被告稱，此係其代他人向被告購買毒品，
    且被告在與劉富松之通話中，亦完全未提及清償債務乙事，
    卻於稍後與劉富松見面時，突要求劉富松以所持有他人之現
    金先行償還劉富松自身之債務，實與事理有違，此顯係被告
    事後卸責之詞。又辯護人固以業經其主張無證據能力之證人
    劉富松於警詢中之證述作為彈劾證據，認為該證人於警詢及
    偵訊中之證述內容不同，難以作為認定被告有罪之證據，惟
    ，證人劉富松於警詢中雖曾證稱：A10-3是我與杜永弘的通
    話，是我向杜永弘購買甲基安非他命的意思，這次是杜永弘
    叫張俊昇拿甲基安非他命跟我交易，錢是張俊昇隔天才給杜
    永弘的等語（見警卷第103頁），與其偵訊中之證述情節不
    符，然，證人劉富松如上述偵訊中之證詞，與附件二通訊監
    察譯文表A10-3之內容相合，堪認實在，此業敘明如前，則
    證人劉富松於警詢中之證述，顯未說出本次係其代他人向被
    告購買毒品之情節，然其於偵訊中之前揭證述，既有客觀之
    通訊監察譯文可佐，仍不影響該次證詞應為真實可信之認定
    。
　⑶附表一編號3之部分：
　①證人蘇啟文於本院審理中結證稱：通訊監察譯文表C1-1之內
    容，是我要向杜永弘買900元的毒品，杜永弘所稱「還沒阿
    而且你那個900而已，你在那裡唉唉叫，真的讓我氣死內，
    你就會奧我沒關係」，是因為我說我只剩900元，看他要不
    要，他就說我每次都這樣，他會被我氣死，杜永弘又說「跟
    你說我現在沒有你聽不懂」，是他說沒有毒品；之後C1-2的
    內容，杜永弘稱「阿我等下到你下來拿阿」，我稱「好OK」
    ，亦是指我要向杜永弘買毒品；其後C1-3的內容，就是我要
    到樓下與杜永弘面交拿毒品。我原本向杜永弘說我身上剩90
    0元，後來杜永弘來的時候，我只剩下500元，因為我已經花
    掉400元了，所以我實際上是以500元向杜永弘購買1包甲基
    安非他命，杜永弘雖然知道我已經把部分的錢花掉了，也只
    好賣給我等語（見訴字卷第112至113、115至124、137頁）
    ；而蘇啟文於偵訊中亦結證為雷同之證述（見偵一卷第268
    至269頁）。
　②又依附件三通訊監察譯文表C1-1之內容，被告確有稱「...你
    那個900而已」等語，與證人蘇啟文證述其欲向被告購買價
    值900元之甲基安非他命一情相吻合，再依之後C1-2至C1-3
    之通話內容，被告向蘇啟文稱「阿等下到你下來拿阿」、「
    下來阿」，亦與證人蘇啟文證稱被告至其住處樓下與其面交
    毒品之情形無違。
　③承上，證人蘇啟文於偵訊及本院審理中之證述，均大致相符
    ，核與附件三通訊監察譯文表C1-1至1-3之譯文內容吻合，
    且佐以如附表一編號5之行為，蘇啟文有受被告之託而提供
    尿液予被告，顯見蘇啟文與被告間有一定之情誼，應無故意
    虛偽證述陷害被告之虞，自堪認證人蘇啟文之前揭證詞均屬
    可信，此次應認被告有販賣第二級毒品之犯行。
　⑷附表一編號4之部分：
　①證人蘇啟文於本院審理中結證稱：通訊監察譯文表C3-1至3-3
    的通話內容是我要向杜永弘拿毒品，C3-1中提到的「一張」
    及C3-2中我說「一千阿就好了多少」，是指毒品，而「糖果
    」就是指甲基安非他命，這次我與杜永弘確實有面交，但杜
    永弘沒有跟我拿錢，他叫我下去拿給我1包甲基安非他命之
    後就走了等語（見訴字卷第125至127、136頁），於偵訊中
    亦結證為雷同之證述，且證稱：因為當時我身上沒有1,000
    元，我跟杜永弘說要先賒欠，杜永弘說不用了，就直接給我
    1包甲基安非他命等語（見偵一卷第269頁）。
　②又依附件四通訊監察譯文表C3-1至C3-3之內容顯示，蘇啟文
    於C3-1中有向被告稱「可以幫我拿一張嗎」，於C3-2中有向
    被告稱「一千阿就好了多少」，而被告應允稱「好阿」，與
    證人蘇啟文證稱原要向被告購買甲基安非他命之情形相符合
    ，且依C3-3之內容，被告向蘇啟文稱「你下來拿阿...」、
    「好你下來拿」，亦無悖於證人蘇啟文證稱被告有與其面交
    之情況。
　③承上，證人蘇啟文於偵訊及本院審理中之證述，均大致相符
    ，核與附件四通訊監察譯文表C3-1至3-3之譯文內容相合，
    且蘇啟文與被告間有一定之情誼，應無故意虛偽證述陷害被
    告之虞乙節，業敘明如前，何況，渠等於通話中原約定「一
    張」、「一千」，顯見雙方原欲進行有償之毒品交易，然依
    證人蘇啟文證稱，被告當場僅轉讓甲基安非他命，並表達不
    需收款之意，該證詞對被告較為有利，更足徵證人蘇啟文並
    無故意對被告為不利之證述，而係就當時情形如實作證，自
    堪認證人蘇啟文之前揭證詞均屬可信，此次應認被告有轉讓
    禁藥之犯行。
　④公訴意旨雖認被告此次行為係涉犯毒品危害防制條例第4條第
    2項之販賣第二級毒品罪嫌，惟依證人蘇啟文之前揭證詞，
    堪認被告係基於轉讓禁藥之犯意而交付禁藥甲基安非他命予
    蘇啟文，是公訴意旨顯有誤會，惟因基本社會事實相同，本
    院自得依證據認定之。　
  ㈢又按販賣毒品之所謂販賣行為，須行為人主觀上有營利意圖
    ，且客觀上有賣出毒品行為，即足構成，至於實際上是否已
    經獲利，則非所問（最高法院93年度台上字第1651號判決意
    旨參照）。再衡諸我國查緝毒品販賣一向執法甚嚴，又科以
    重度刑責，且販賣毒品既係違法行為，當非可公然為之，亦
    無公定價格，且容易分裝並增減份量，而每次買賣之價量，
    可能隨時依雙方關係深淺、資力、需求量及對行情之認知、
    來源是否充裕、查緝是否嚴謹、購買者被查獲時供述購買對
    象之可能風險評估等情形，而異其標準，非可一概而論；且
    販賣者從各種「價差」、「量差」或係「純度」謀取利潤方
    式，或有差異，然其所圖利益之非法販賣行為目的，則屬相
    同，並無二致。何況，販賣毒品既經政府懸為禁令、嚴加取
    締，且毒品更屬量微價高之物，取得不易，苟無利可圖，或
    與交付毒品之人有特殊情誼，應無甘冒被查緝法辦判處重刑
    之危險，取得毒品後仍按同一價量轉售之理。查：被告所為
    附表一編號1至3所示之毒品交易，均為有償交易，且其與各
    次犯行所示之購毒者，均非至親，且不乏需自行前往約定地
    點交付毒品之情形，苟無利潤可圖，被告焉有甘冒遭查緝之
    風險及舟車勞頓往來奔波之辛勞，而為附表一編號1至3所示
    各次犯行之理，堪認被告前述販賣毒品犯行，均係基於營利
    之意圖所為無訛。
　㈣綜上所述，本案事證已臻明確，被告所為上開犯行，均堪以
    認定，俱應依法論科。　　
二、論罪科刑：
  ㈠論罪：
  ⒈按甲基安非他命係政府明令公告禁止使用之毒害藥品，為藥
    事法第22條第1項第1款所稱之禁藥，亦屬依毒品危害防制條
    例第2條第2項第2款公告列管之第二級毒品，且併屬管制藥
    品管理條例第3條第2項列管之第二級管制藥品。當甲基安非
    他命不合於管制藥品列管之要件者（即不具備阻卻違法事由
    ），自屬兼具第二級毒品與禁藥之性質。其非法轉讓者，藥
    事法第83條第1項及毒品危害防制條例第8條第2項、第6項皆
    設有處罰規定，屬於同一犯罪行為而同時有2種法律可資處
    罰之法規競合情形。行為人轉讓甲基安非他命（未達法定應
    加重其刑之一定數量）予成年男子，同時該當藥事法第83條
    第1項轉讓禁藥罪及毒品危害防制條例第8條第2項轉讓第二
    級毒品罪之構成要件。因轉讓禁藥罪之法定刑為7年以下有
    期徒刑，得併科5,000萬元以下罰金，較轉讓第二級毒品罪
    之法定刑6月以上5年以下有期徒刑，得併科70萬元以下罰金
    為重，故應依重法優於輕法之原則，擇較重之轉讓禁藥罪論
    處（最高法院109年度台上大字第1089號裁定意旨參照）。
    查：被告如附表一編號4至5所示轉讓予蘇啟文之甲基安非他
    命，均係1小包，且無證據證明已達行政院公告之一定數量
    ，依前揭說明，自應適用藥事法予以處論。
  ⒉是核被告如附表一編號1至3所為，均係犯毒品危害防制條例
    第4條第2項之販賣第二級毒品罪；如附表一編號4至5所為，
    均係犯藥事法第83條第1項之轉讓禁藥罪。被告前述販賣第
    二級毒品前非法持有第二級毒品之低度行為，均為販賣第二
    級毒品之高度行為所吸收，不另論罪。又藥事法並無處罰持
    有禁藥之明文，亦即持有禁藥並未構成犯罪（最高法院98年
    度台上字第5362號），自無轉讓禁藥吸收持有禁藥之問題。
  ⒊公訴意旨雖認被告如附表一編號4所為，係犯毒品危害防制條
    例第4條第2項之販賣第二級毒品罪，容有未恰，惟因起訴之
    基本社會事實同一，且經本院當庭踐行罪名告知之程序（見
    訴字卷第284頁），並給予被告、辯護人表示意見之機會，
    亦無礙於被告防禦權之行使，爰依法變更起訴法條。
　⒋被告所犯如附表一編號1至5所示5罪，犯意各別，行為互殊，
    應予分論併罰。
　㈡刑之減輕事由：
　⒈偵、審中自白部分：
　⑴按犯第4條至第8條之罪於偵查及歷次審判中均自白者，減輕
    其刑，毒品危害防制條例第17條第2項定有明文。復按行為
    人轉讓同屬禁藥之第二級毒品甲基安非他命（未達法定應加
    重其刑之一定數量）予成年人（非孕婦），依重法優於輕法
    之原則，擇較重之藥事法第83條第1項轉讓禁藥罪論處，如
    行為人於偵查及歷次審判中均自白，仍有毒品危害防制條例
    第17條第2項規定自白減輕其刑之適用（最高法院109年度台
    上大字第4243號裁定參照）。查，被告就附表一編號5所示
    轉讓禁藥犯行，業於偵查及本院審理時均自白，則揆諸前揭
    裁定意旨，縱係優先適用藥事法第83條第1項規定論處，仍
    有毒品危害防制條例第17條第2項自白減輕其刑之適用，應
    依該規定減輕其刑。
　⑵被告就附表一編號1至4之犯行，並不符合前述於偵、審中均
    自白之要件，俱無毒品危害防制條例第17條第2項自白減輕
    其刑之適用。
　⒉供出毒品來源部分： 
　  按毒品危害防制條例第17條第1項規定，犯該條例第4條至第
    8條、第10條或第11條之罪，供出毒品來源，因而查獲其他
    正犯或共犯者，減輕或免除其刑。查，本件辯護人聲請向高
    雄市政府警察局刑事警察大隊（下稱刑警大隊）函詢，本件
    是否有因被告供出毒品來源而查獲其他正犯或共犯，經刑警
    大隊以111年2月18日高市警刑大偵19字第11170329800號函
    回覆以：杜嫌到案後訊問時並無供出其他上游及毒品來源，
    因而查獲其他正犯及共犯等情，有前揭函文1份(見訴字卷第
    87頁)存卷可考，是本件應無毒品危害防制條例第17條第1項
    減免其刑規定之適用。　
　㈢科刑： 
  ⒈本院審酌被告為圖一己私利，無視國家防制毒品危害之禁令
    ，竟販售第二級毒品牟利，復轉讓禁藥甲基安非他命予蘇啟
    文，助長禁藥之流通，其所為嚴重損及國民健康、影響社會
    治安，自均應予非難。再參酌被告坦認附表一編號5之犯行
    ，惟否認附表一編號1至4犯行之犯後態度。又考量被告曾
　　因故意犯罪，經法院科刑之素行，此有臺灣高等法院被告前
    案紀錄表附卷足參。復衡量被告各次販賣第二級毒品之交易
    數量、金額多寡有所不同，犯罪情節自屬輕重有別。兼衡以
    被告之犯罪動機、手段，於本院審理時自述之智識程度、家
    庭與生活狀況（見訴字卷第297頁），暨刑法第57條所列一
    切情狀，分別量處被告如附表一編號1至5主文欄所示之刑。
  ⒉又斟酌本案被告所犯如附表一編號1至4所示數罪，罪質、手
    段及時間間隔相近，未如形式上罪數之鉅，如以累加方式定
    其執行刑，其刑度將超過行為不法內涵，有違罪責相當性原
    則。且因生命有限，刑罰所造成之痛苦程度，係隨刑度增加
    而生加乘效果，而非以等比方式增加，以隨罪數增加遞減刑
    罰之方式，定其應執行刑，已足以評價其行為之不法，是依
    刑法第51條第5款規定，對被告所犯如附表一編號1至4所示
    不得易服社會勞動之各罪，量處如主文第一項所示之應執行
    刑。
三、沒收：
  ㈠未扣案犯罪所得之沒收：
  ⒈被告所為如附表一編號2、3之犯行，劉富松及蘇啟文分別已
    當場交付1,000元、500元予被告乙節，業經劉富松於偵訊中
    （見偵一卷第298頁）、蘇啟文於本院審理中（見訴字卷第1
    23頁）證述在卷，而前揭犯罪所得並未扣案，應分別在被告
    如附表一編號2、3所示販賣第二級毒品罪之罪刑項下，依刑
    法第38條之1第1項前段、第3項規定宣告沒收，並於全部或
    一部不能沒收或不宜執行沒收時，追徵其價額。
　⒉至被告所為如附表一編號1之犯行，證人劉仲環於警詢中證稱
    ：如果我沒有當場付500元給杜永弘，杜永弘自己記帳說我
    欠杜永弘500元等語（見警卷第168頁），自不得認劉仲環已
    當場交付購毒之價金500元，另依證人劉富松前揭證述，其
    係因劉仲環常欠買毒品的錢不還，方由其出面向被告購買毒
    品，亦無從認被告事後已向劉仲環收取該500元，此部分既
    無法認被告有確實取得犯罪所得，即無庸諭知沒收。
  ㈡未扣案之物沒收：
　  未扣案如附表三編號1所示之行動電話1支（植入門號000000
    0000號SIM卡），分別係被告為附表一編號1至3所示販賣第
    二級毒品犯行、附表一編號4至5所示轉讓禁藥犯行用以聯繫
    之工具一情，有通訊監察譯文表（見警卷第23至37頁）在卷
    可按。又揆諸最高法院109年度台上大字第4243號裁定意旨
    ，被告所為附表一編號4至5所示轉讓禁藥犯行，縱係優先適
    用藥事法第83條第1項規定論處，有關沒收等特別規定，仍
    非不能割裂適用毒品危害防制條例沒收之規定。則未扣案如
    附表三編號1所示之物，自應依毒品危害防制條例第19條第1
    項之規定，於被告如附表一編號1至3所示販賣第二級毒品罪
    、附表一編號4至5所示轉讓禁藥罪之罪刑項下宣告沒收，並
    依刑法第38條第4項規定，於全部或一部不能沒收或不宜執
    行沒收時，追徵其價額。
乙、無罪部分：
一、公訴意旨略以：被告杜永弘意圖營利，基於販賣第二級毒品
    甲基安非他命之犯意，於附表二編號1所示之時間、方式聯
    繫後，於所示之交易時間、地點，以所示之金額販賣甲基安
    非他命予劉仲環（即起訴書附表編號2）。因認被告此部分
    涉犯毒品危害防制條例第4條第2項之販賣第二級毒品罪嫌。
二、按犯罪事實應依證據認定之，無證據不得認定犯罪事實；被
    告或共犯之自白不得作為有罪判決之唯一證據，仍應調查其
    他必要之證據，以察其是否與事實相符；又不能證明被告犯
    罪者，應諭知無罪之判決，刑事訴訟法第154條第2項、第15
    6條第2項及第301條第1項前段分別定有明文。復檢察官就被
    告犯罪事實，應負舉證責任，並指出證明之方法，刑事訴訟
    法第161條第1項亦有明文。是檢察官對於起訴之犯罪事實，
    應負提出證據及說服之實質舉證責任。倘其所提出之證據，
    不足為被告有罪之積極證明，或其指出證明之方法，無從說
    服法院以形成被告有罪之心證，基於無罪推定之原則，自應
    為被告無罪判決之諭知。
三、公訴意旨認被告涉犯上開罪嫌，無非係以被告於偵訊中之自
    白、證人劉仲環於警詢及偵訊中之證述、門號0000000000號
    之通訊監察譯文、刑事警察大隊搜索扣押筆錄、扣押物品目
    錄表、扣案物照片等為其論據。
四、訊據被告杜永弘固不諱言曾於附表二編號1所示之時間與劉
    仲環聯繫，惟否認有何販賣第二級毒品犯行。經查，被告固
    曾於偵查中坦承此部分犯行，然被告之自白不得作為有罪判
    決之唯一證據，仍須有其他足以補強該自白之證據，否則不
    得在無相關補強證據之情況下，單憑被告之自白，逕論被告
    於罪。依證人劉仲環於警詢中證稱：我本來要向杜永弘購買
    毒品，不確定有沒有完成交易等語（見警卷第169頁）；於
    偵訊中結證稱：我與杜永弘通話時想要跟杜永弘買500元的
    甲基安非他命，杜永弘有來我家，我有幫杜永弘開門，但我
    不確定杜永弘當時有沒有拿甲基安非他命給我，因為杜永弘
    本來就天天都會來我住的地方的2樓，去吳懷祖的房間內吹
    冷氣等語（見偵一卷第335頁），亦即證人劉仲環之前揭證
    詞，均無法證明本次被告確有販賣第二級毒品予劉仲環之犯
    行。再者，被告與劉仲環於該日之通訊監察譯文（見警卷第
    36至37頁），僅能證明劉仲環曾向被告提及欲購買500元甲
    基安非他命之意，而被告之後有前往劉仲環之住處等節，然
    依證人劉仲環之上開證詞可知，被告前往劉仲環之住處，也
    有可能是為了找友人吳懷祖，無從因此遽認被告前往該處即
    係與劉仲環進行毒品交易，是前揭通訊監察譯文，亦不足以
    補強被告於偵訊中之自白，此部分尚不得對被告繩以販賣第
    二級毒品之罪責。又依渠等之通話內容，尚無從逕認雙方已
    達成毒品交易之合意，附此敘明。
五、參諸上情，本件公訴意旨所指被告涉犯如附表二編號1所示
    販賣第二級毒品犯行部分，依檢察官所舉前揭全部證據，未
    達通常一般之人均不致有所懷疑而得確信為真實之程度，依
    罪疑唯輕原則，本院無從形成被告有罪之確信，就此部分應
    為被告無罪之諭知。
據上論斷，應依刑事訴訟法第299條第1項前段、第300條、第301
條第1項前段，判決如主文。
本案經檢察官張雅婷提起公訴，檢察官李白松到庭執行職務。
中　　華　　民　　國　　111 　年　　7 　　月　　14　　日
                刑事第十四庭  審判長法  官  呂明燕
                                    法  官  胡慧滿
                                    法　官  吳書嫺
以上正本證明與原本無異。
如不服本判決應於收受判決後20日內向本院提出上訴書狀，並應
敘述具體理由。其未敘述上訴理由者，應於上訴期間屆滿後20日
內向本院補提理由書(均須按他造當事人之人數附繕本)「切勿逕
送上級法院」。
中　　華　　民　　國　　111 　年　　7 　　月　　14　　日
                                    書記官  王萌莉
附錄所犯法條全文：
毒品危害防制條例第4條
製造、運輸、販賣第一級毒品者，處死刑或無期徒刑；處無期徒
刑者，得併科新臺幣3千萬元以下罰金。
製造、運輸、販賣第二級毒品者，處無期徒刑或10年以上有期徒
刑，得併科新臺幣1千5百萬元以下罰金。
製造、運輸、販賣第三級毒品者，處7年以上有期徒刑，得併科
新臺幣1千萬元以下罰金。
製造、運輸、販賣第四級毒品者，處5年以上12年以下有期徒刑
，得併科新臺幣5百萬元以下罰金。
製造、運輸、販賣專供製造或施用毒品之器具者，處1年以上7年
以下有期徒刑，得併科新臺幣1百50萬元以下罰金。
前五項之未遂犯罰之。
藥事法第83條
明知為偽藥或禁藥，而販賣、供應、調劑、運送、寄藏、牙保、
轉讓或意圖販賣而陳列者，處7年以下有期徒刑，得併科新臺幣5
千萬元以下罰金。
犯前項之罪，因而致人於死者，處7年以上有期徒刑，得併科新
臺幣1億元以下罰金；致重傷者，處3年以上12年以下有期徒刑，
得併科新臺幣7千5百萬元以下罰金。
因過失犯第1項之罪者，處2年以下有期徒刑、拘役或科新臺幣5
百萬元以下罰金。
第1項之未遂犯罰之。
附表一：
編號 交易時間 交易地點 購毒者 毒品種類、數量及交易金額 聯繫及交易方式       主     文 1 (即起訴書附表編號1）  110年5月13日16時16分許 高雄市○○區○○路00號 劉仲環 甲基安非他命1包、500元 杜永弘於110年5月13日12時41分、15時56分，持用門號0000000000號，與劉仲環持用之門號0000000000號聯繫交易甲基安非他命事宜後，雙方於左述時間、地點見面交易，杜永弘將甲基安非他命1包交給劉仲環。 杜永弘販賣第二級毒品，處有期徒刑拾年參月。未扣案如附表三編號1之物沒收，於全部或一部不能沒收或不宜執行沒收時，追徵其價額。 2 （即起訴書附表編號 3） 110年6月7日17時許 高雄市○○區○○路00號 劉富松 甲基安非他命1包、1,000元 杜永弘於110年6月7日16時22分，持用門號0000000000號，與劉富松持用之門號0000000000號聯繫交易甲基安非他命事宜後，雙方於左述時間、地點見面交易，杜永弘將甲基安非他命1包交給劉富松，並向其收取1,000元。 杜永弘販賣第二級毒品，處有期徒刑拾年肆月。未扣案如附表三編號1之物及販賣毒品所得新臺幣壹仟元沒收，於全部或一部不能沒收或不宜執行沒收時，追徵其價額。 3 （即起訴書附表編號4） 110年5月1日3時38分許 高雄市○鎮區○○街0巷00○0號蘇啟文住處外 蘇啟文 甲基安非他命1包、500元 杜永弘於110年4月30日23時3分、110年5月1日3時7分、3時28分，持用門號0000000000號，與蘇啟文持用之門號0000000000號聯繫交易甲基安非他命事宜後，雙方於左述時間、地點見面交易，杜永弘將甲基安非他命1包交給蘇啟文，並向其收取500元。 杜永弘販賣第二級毒品，處有期徒刑拾年參月。未扣案如附表三編號1之物及販賣毒品所得新臺幣伍佰元沒收，於全部或一部不能沒收或不宜執行沒收時，追徵其價額。 編號  轉讓時間 轉讓地點 受轉讓人 轉讓之客體 聯繫及轉讓方式       主     文 4 （即起訴書附表編號5） 110年7月3日1時12分許 高雄市○鎮區○○街0巷00○0號蘇啟文住處外 蘇啟文 甲基安非他命1包（量微） 杜永弘於110年7月2日23時36分、23時38分、110年7月3日1時2分，持用門號0000000000號，與蘇啟文持用之門號0000000000號聯繫，雙方原欲交易甲基安非他命事宜，惟雙方於左述時間、地點見面，杜永弘無償轉讓禁藥甲基安非他命1包給蘇啟文。 杜永弘犯藥事法第八十三條第一項之轉讓禁藥罪，處有期徒刑柒月。未扣案如附表三編號1之物沒收，於全部或一部不能沒收或不宜執行沒收時，追徵其價額。  5 （即起訴書附表編號6） 110年7月13日0時56分許 高雄市○鎮區○○街0巷00○0號蘇啟文住處外 蘇啟文 甲基安非他命1包（量微） 杜永弘於110年7月12日17時54分、18時49分、21時32分、23時46分、110年7月13日0時31分、0時46分，持用門號0000000000號，與蘇啟文持用之門號0000000000號聯繫，杜永弘要求蘇啟文提供尿液予其驗尿，蘇啟文應允後，杜永弘提及要轉讓禁藥甲基安非他命1包予蘇啟文，雙方於左述時間、地點見面，杜永弘無償轉讓禁藥甲基安非他命1包給蘇啟文。 杜永弘犯藥事法第八十三條第一項之轉讓禁藥罪，處有期徒刑參月。未扣案如附表三編號1之物沒收，於全部或一部不能沒收或不宜執行沒收時，追徵其價額。  

附表二：
編號 交易時間 交易地點 購毒者 毒品種類、數量及交易金額（新臺幣） 交易方式 1 110年5月23日11時30分許 高雄市○○區○○路00號 劉仲環 甲基安非他命1包、500元 杜永弘於110年5月23日9時17分，持用0000000000號門號，與劉仲環持用之0000000000門號聯繫交易甲基安非他命事宜後，雙方於左述時間、地點見面交易，杜永弘將甲基安非他命1包交給劉仲環，並向其收取500元。 

附表三：未扣案之物
編號 物品名稱      是否沒收  1 行動電話1支（植入門號0000000000號SIM卡） 是。應依毒品危害防制條例第19條第1項沒收，於全部或一部不能沒收或不宜執行沒收時，依刑法第38條第4項追徵其價額。 

附件一：
編號 時間 秒數 調閱 號碼 通話 類別 通話 對象 譯文 A5-1 2021/05/1312:41:59 97 000000000 發話 000000000 【高雄市○○區○○○路000巷0號】 A:喂。 B:喂。 A:老哥怎樣。 B:你不是要過來了嗎。 A:還沒阿工作在忙。 B:喔在等你電話，你說要打給我我就等阿。 A:喔。 B:我說方便的話昨天那個在跟你拿500阿。 A:500不會走阿。 B:那個沒有錢了。 A:我說那個用他那個，用那個量不錯，那個可〈吃〉完了喔。 B:那一張沒有感覺阿半支的咋天早就抽完了阿。 A:好啦。 B:好。 A:現在幾點。 B:現在12點40。 A:我今天工作比較多。 B:嘿。 A:還是你要來拿。 B:幫你做喔好阿。 A:不是阿我是說你要不要找我拿阿，我先去楠梓回來在跟你聯絡。 B:好阿你說幫你拿要去那裡拿阿。 A:在公司附近吧。 B:好阿0K。 A:先這樣。 B:好反正我沒事做　 
A5-2 2021/05/1315:56:16 15 000000000 發話 000000000 A:在過去你那裡的路上了。 B:阿。 A:在過去你那邊的路上了。 B:好 A5-3 2020/05/1316:16:32 15 000000000  000000000 【高雄市○○區○○○路000號】 B:喂。 A:開門。 

附件二：
編號 時間 秒數 調閱 號碼 通話 類別 通話 對象  A10-3 2021/06/0716:22:14 131 000000000 弘阿：杜永弘 受話 000000000 松阿：劉 富松 【基地台：3G高雄市○○區○○○路00號】 A:喂。 B:弘哥。 A:嘿，怎樣。 B:松阿啦，阿你多久會到。 A:我多久會到喔。 B:嘿。 A:我現在剛要過去而已。 B:你要從那裡過來市區喔。 A:我剛要去找我上面的而已阿 B:哇剛兄哥在喊救命，他有拿錢給我阿。 A:要多少阿。 B:他一拿一張阿他不知道東西好不好阿，他那個〈合阿：意指海洛因〉水路在涕了阿，要先止一下阿 A:要用什麼先止一下阿。 B:阿。 A:誰阿。 B:那個我市區的兄哥阿，你不認識阿，改天介紹你認識。 A:沒阿我是說他身上有錢嗎他有現金嗎。 B:嘿現金在我這裡。 A:看他要不要等我回去在說了阿。 B:看你多久到阿我跟兄哥說阿。 A:現在幾點。 B:他現在在涕你聽不聽嗎。 A:阿。 B:4點半。 A:4點半我差不多一個小時會回到財阿那裡吧。 B:他現在在涕還要過去市區内他在涕内。 A:我也沒辦法。 B:嘿 A:4點半差不多5點半到，我儘量如果沒辦法我也沒辦法。 B:他難過在涕你是。 A:先這樣好啦。　 

附件三：
編號 時間 秒數 調閱 號碼 通話 類別 通話 對象 譯文 Cl-1 2021/04/3023:03:11 89 000000000 綽號〈弘阿〉杜永弘 發話 0000000 00 綽號 〈文阿〉蘇啟文 【3G高雄市○○區○○○路000號】 A:喂怎樣。 B:你回來了喔。 A:還沒阿。 B:阿還沒回來喔。 A:還沒阿而且你那個900而已，你在那裡唉唉叫，真的讓我氣死内，你就會奥我沒關係。 B:就真的剩唬。 A:你怎麼不去奥他們兩個。 B:他兩個沒有。 A:他們兩個沒得奧所以你就奥我。 B:那有。 A:怎麼沒有。 B:好阿你回來沒有阿。 A:還沒阿。 B:還在林園喔。 A:沒有。 B:阿在那裡。 A:你管我。 B:你先過來麻。 A:跟你說我現在沒有你聽不懂。 B:好阿。 A:拜拜。 
Cl-2 2021/05/0103:07;01 27 000000000 發話 0000000 00 【3G高雄市○○區○○○路000號】 A:你還沒有睡喔 B:在看電視阿。 A:阿有了嗎。 B:沒有阿。 A:阿我等下到你下來拿阿。 B:好  OK Cl-3 2021/05/0103:28:41 11 000000000 發話 0000000 00 【3G高雄市○鎮區○○○路000號】 B:喂。 A:下來阿 B:喔好 

附件四：
編號 時間 秒數 調閱 號碼 通話 類別 通話 對象 譯文 C3-1 2021/07/0223:36:28 142 000000000 受話 0000000 00 【3G高雄市○○區○○街00號】 A:喂。 B:弘阿。 A:可以幫我拿一張嗎。 B:什麼。可以幫我拿一張。 A:靠夭阿。 B:阿。 A:喂你說我現沒什麼在用了。 B:我錢給你阿。 A:我就沒什麼在用了，還幫你拿嗎，那是之前我們都在用，你用我用跟你說我現在我沒什麼用了你是，我用別種難過到，我全部沒什麼在用了你不相信，機拜阿錢比較重要阿還在那邊，不要用了阿睡一睡天亮還有一仟元在身上那裡不好阿，真的阿后相信我阿錢留在身上比較好1仟元也吃不到什麼，真的要一仟，你真的要想喔差不多凌晨3點就沒了，阿睡也睡不著在那裡做瘋子到早上，然後在500這樣好嗎，對不對，你要嗎自己想喔，我真的沒什麼在玩，沒什麼意思，喂。 
C3-2 2021/07/0223:38:59 238 000000000 受話 000000000 【3G83058高雄市○○○○○路000000號】 B:喂我說你要就要不要就算了阿。 A:沒啦我跟繼哥借的都是要還人的，我暫時要停了阿因為那種的很麻煩， B:嗯。 A:我經過那種的洗禮要有一些堅持不然一直沉下去。 B:嗯。 A:而且你一仟元如果我們玩12點就沒有了不要說到3點。 B:看你阿要就要不要就算了。 A:我等下看怎麼樣阿。 B:不要在看等下怎麼樣。 A:嘿樣，我帳還一還人家要請一點就不用錢了，請的玩一玩就好了，人家也很怕我改。 B:不然。 A:昨天繼哥那條我拿去給他，他有問我要不要拿我說不要拿了。 B:嘿。 A:阿他說他捲一支煙請我這樣，我說好阿。 B:喔昨天你拿給他是嗎。 A:我在現場吃完後，今天我過去他還問我要不要拿，我說沒啦還有不用，他就一直問沒關係啦有回就可以那個阿，還有空間什麼的，要讓我欠我說沒啦，等下越欠越多。 B:嗯阿你現拿二萬要去給他嗎。 A:我昨天先不是跟你說跟繼哥借的還二位。 B:嗯。 A:我還二位阿還二位他問我要不要拿，我就跟他說沒啦先嘿樣因為，我跟他說這次有給他拖到。 B:嗯。 A:所以欠的金額有降下來後到時候在打算，他說沒關係阿這樣。 B:嘿。 A:我們多少怎麼不知道阿，不然我怎麼叫你找繼哥阿。 B:嗯。 A:阿他有請我們一點我。 B:不用阿你跟他拿一仟阿，你來我拿給你阿，主要我不要用了阿東西我要丟掉了。 A:沒啦像你糖果是還好是阿真的。 B:嘿樣。 A:不過用糖果要有伴阿，不然玩起來無趣阿。 B:不會阿。 A;你沒感覺嗎。 B:不會。 A:一個人玩那個東西你不要編阿，因為你都拿的到麻，阿你一個玩這東西一下子就沒有了，阿靠爸睡覺阿。 B:看你阿。 A:如果有一定的量你就。 B:好阿你拿錢去還他阿。 A:好阿。 B:嗯。 A:拿多少阿。 B:一仟阿就好了多少。 A:好阿。 
C3-3 2021/07/0301:02:33 22 000000000 發話 0000000 00 【3G高雄市○鎮區○○○路000號】 A:喂。 B:喂。 A:你下來拿阿，我不要上去 B了我有點累我要回去睡。 A:喔好。 A:好你下來拿。